臺灣高等法院刑事判決
109年度上訴字第977號
上  訴  人  
即  被  告  陳金璋



                    （現於法務部○○○○○○○執行中）  選任辯護人  許舒凱律師
上列上訴人因違反毒品危害防制條例等案件，不服臺灣桃園地方
法院108年度訴緝字第82號，中華民國109年1月21日第一審判決
（起訴案號：臺灣桃園地方檢察署106年度偵字第20114號），提
起上訴，本院判決如下：
    主  文
原判決撤銷。
陳金璋共同犯運輸第三級毒品罪，處有期徒刑貳年陸月。
扣案如附表所示之物均沒收；未扣案之犯罪所得新臺幣貳仟元沒
收，於全部或一部不能沒收或不宜執行沒收時，追徵其價額。
    事  實
一、陳金璋明知硝甲西泮（Nimetazepam）為毒品危害防制條例
    第2條第2項第3款所規定之第三級毒品，亦屬行政院依懲治
    走私條例第2條第3項授權公告之「管制物品管制品項及管制
    方式」所列第1項第3款之管制進出口物品，不得擅自運輸及
    私運出口，竟因貪圖報酬新臺幣（下同）12,000元，即與綽
    號「阿哲」之胡穎哲（另由檢察官偵辦中）、真實姓名年籍
    不詳之成年男子基於運輸第三級毒品、私運管制物品出口之
    犯意聯絡，由胡穎哲指示真實姓名年籍不詳之成年男子於民
    國106年8月29日凌晨2、3時許，在臺中市西屯區逢甲巷24弄
    內，交付夾藏第三級毒品硝甲西泮5包（共計511粒、毛重90
    .5公克）之音箱（廠牌：SPEAKER，已包裝在1個外箱內）及
    報酬前金2,000元予陳金璋，胡穎哲再利用通訊軟體FaceTim
    e與陳金璋聯繫，告知陳金璋至統一超商透過FedEx便利寄服
    務將前開音箱寄出，事成之後，再支付10,000元。陳金璋遂
    於同日下午1時20分許，持前開音箱前往臺中市○○區○○路000
    號「統一超商櫻花分店」，利用FedEx便利寄服務將前開音
    箱交寄，以國際快遞方式起運至柬埔寨金邊市。嗣於同年8
    月31日晚上8時許，經警會同財政部關務署臺北關查驗人員
    在桃園國際機場聯邦快遞出口專區查獲扣得前開音箱（連同
    外箱及箱內之分裝透明袋等物，以及夾藏之第三級毒品硝甲
    西泮5包）；警方再循線查得前開音箱係陳金璋所交寄，於
    同年9月3日下午2時45分許，在臺中市○○區○○路000號2樓210
    室查獲陳金璋，並扣得FedEx便利寄服務單（下聯：顧客留
    存聯）1紙、供聯繫運輸第三級毒品出口所用之IPHONE廠牌
    行動電話1支（含SIM卡1張）。
二、案經臺北市政府警察局士林分局移送臺灣桃園地方檢察署檢
    察官偵查起訴。
    理  由
一、證據能力部分：
    本判決下列認定犯罪事實所憑被告以外之人於審判外所為之
    陳述（含書面供述），檢察官、被告及其辯護人於本院言詞
    辯論終結前均未聲明異議。本院審酌本案證據資料作成時之
    情況，核無違法取證或其他瑕疵，證據力亦無明顯過低之情
    形，且與待證事實具有關連性，認為以之作為證據為適當，
    依刑事訴訟法第159條之5規定，自均得作為證據。至非供述
    證據部分，檢察官、被告及其辯護人亦均不爭執證據能力，
    且均查無違反法定程序取得之情形，自亦有證據能力。
二、認定犯罪事實所憑之證據及理由： 
    上揭犯罪事實，業據被告於警詢、偵訊、原審及本院審理時
    坦認不諱（偵卷第14至16、42至44、88頁，原審訴字卷第76
    頁，原審訴緝字卷第88至89、113頁，本院卷第69至71頁）
    ，並有聯邦快遞公司提供之FedEx便利寄服務單（上聯）、
    託運資料各1紙（偵卷第19、20頁），及前述扣得之FedEx便
    利寄託運單1紙（下聯：顧客留存聯）、被告至「統一超商
    櫻花分店」交寄包裹之監視器畫面翻拍照片、交寄時間、門
    市資訊等在卷可稽（偵卷第21頁、第26頁反面至第28頁）。
    又被告於前開時、地透過FedEx便利寄服務交寄之音箱，經
    運送至桃園國際機場聯邦快遞出口專區，於106年8月31日晚
    上8時許，經警會同財政部關務署臺北關查驗人員、倉棧人
    員檢驗查獲之事實，亦有財政部關務署臺北關扣押貨物收據
    及搜索筆錄、查獲照片附卷（偵卷第18、25至26頁正面），
    及當時所查扣如附表編號1、2所示之物可資為證。再前開查
    獲音箱內夾藏之如附表編號1所示毛重90.5公克之橘色圓形
    藥錠5包（淨重86.78公克，取0.15公克鑑定用罄，驗餘淨重
    86.63公克），檢出第三級毒品硝甲西泮（Nimetazepam）成
    分，純度約2%，驗前總純質淨重1.73公克，亦有內政部警政
    署刑事警察局106年9月28日刑鑑字第1060088411號鑑定書1
    份在卷可稽（偵卷第111頁）。此外，復有供被告聯繫運輸
    第三級毒品出口所用之IPHONE廠牌行動電話1支（含SIM卡1
    張）及FedEx便利寄服務單（下聯：顧客留存聯）1紙扣案足
    資佐證，前開補強證據皆足資擔保被告前揭任意性自白之真
    實性，從而，足認被告前揭自白確與事實相符，堪以採信，
    本件事證明確，被告之犯行洵堪認定。
三、論罪及刑罰減輕之事由：
  ㈠按運輸毒品罪之成立，並非以所運輸之毒品已運抵目的地為
    區別犯罪既遂或未遂之標準，應以已否起運離開現場為準，
    如已起運離開現場，其輸送行為即已既遂，不以到達目的地
    為必要。再按懲治走私條例第2條之私運管制物品出口罪，
    其所謂出口，係指由我國海港、航空機場或陸地邊境向國外
    運輸者而言；其私運之方式，不論為海運、空運或陸運，或
    數方式併用，均屬之；如對於私運管制物品出口之構成犯罪
    事實，已開始實行者，即屬著手，而以運出國境為既遂（最
    高法院107年度台上字第2762號判決、88年度台上字第2489
    號判決意旨參照）。查被告持夾藏第三級毒品硝甲西洋之音
    箱前往「統一超商櫻花分店」交寄後，即由FedEx快遞公司
    運至桃園國際機場聯邦快遞出口專區，等待以國際快遞方式
    運送至柬埔寨金邊市，雖未及運送出口即遭開箱檢驗而查獲
    ，惟該音箱包裹既已起運，處於運送中之狀態，揆諸前開說
    明，被告運輸第三級毒品行為即已完成，非以到達目的地方
    屬既遂。至被告所交寄之該音箱於尚未運出國境即遭查扣，
    被告私運管制物品出口之犯行應論以未遂。
  ㈡查硝甲西泮係毒品危害防制條例第2條第2項第3款所列第三級
    毒品，亦屬行政院依懲治走私條例第2條第3項授權公告之「
    管制物品管制品項及管制方式」所列第1項第3款之管制進出
    口物品。是核被告所為，係犯毒品危害防制條例第4條第3 
    項之運輸第三級毒品罪及懲治走私條例第2條第2項、第1項
    之私運管制物品出口未遂罪。
  ㈢被告與胡穎哲、真實姓名年籍不詳之成年男子就上開運輸第
    三級毒品及私運管制物品出口未遂犯行，彼此間具犯意聯絡
    及行為分擔，均為共同正犯。
  ㈣被告利用不知情之FedEx快遞公司人員，將第三級毒品自我 
    國起運以運輸，欲私運至柬埔寨，為間接正犯。 
  ㈤被告以一運輸行為，同時觸犯運輸第三級毒品罪及私運管制
    物品出口未遂罪，為想像競合犯，應依刑法第55條規定，從
    一重之運輸第三級毒品罪處斷。
  ㈥毒品危害防制條例第17條第1項減輕其刑部分：
    按犯毒品危害防制條例第4條至第8條、第10條或第11條之罪
    ，供出毒品來源，因而查獲其他正犯或共犯者，減輕或免除
    其刑，同條例第17條第1項有明文規定。所稱「供出毒品來
    源」，舉凡提供該毒品流通過程中，供給毒品嫌犯之具體資
    訊，而有助於毒品查緝，遏止毒品氾濫者，應皆屬之。所謂
    「因而查獲其他正犯與共犯」，則指有偵查犯罪職權之公務
    員依被告所提供毒品來源之具體相關資料，而查獲在該毒品
    流通過程中供給毒品之直接或間接前手而言，例如販賣或轉
    讓毒品予被告，或與被告共犯本案之正犯及共犯（教唆犯、
    幫助犯）皆屬之。又有無上述因而查獲其他正犯或共犯之事
    實，攸關被告有無減輕或免除其刑之適用，自屬刑事訴訟法
    第163條第2項所稱「對被告之利益有重大關係事項」，應由
    事實審法院本於其採證認事之職權，綜合卷內相關事證資料
    加以審酌認定，並不以被告所指毒品來源之正犯或共犯經起
    訴及判決有罪確定為必要，即不可僅因該正犯或共犯尚未經
    起訴，逕認並未查獲，因此不符上開減輕或免除其刑規定（
    最高法院109年度台上字第608號判決意旨參照）。經查，本
    案被告持夾藏第三級毒品硝甲西洋之音箱前往「統一超商櫻
    花分店」交寄，經警方在桃園國際機場聯邦快遞出口專區查
    獲扣得前開音箱後，再循上開統一超商附近監視器畫面而查
    獲被告，此有監視器畫面翻拍照片在卷可按（偵卷第27至第
    28頁）。被告於106年9月3日為警查獲後，於警詢時供稱是
    替綽號「阿哲」之人寄前開音箱，並供述「阿哲」之FaceTi
    me帳號；其於同年9月4日經法院裁定羈押後，警方曾前往詢
    問相關犯罪事證，嗣依被告所提供之資料，警方再於同年10
    月25日詢問被告時，被告即自指認犯罪嫌疑人紀錄表中指認
    出「阿哲」（即胡穎哲）之照片等情，有被告警詢筆錄、被
    告行動電話內FaceTime資訊畫面翻拍照片、指認犯罪嫌疑人
    紀錄表、被指認人照片對照表、本院公務電話查詢紀錄表等
    在卷可參（偵卷第15至16、22、88至90頁，本院卷第57頁）
    ，嗣檢察官再於107年5月以胡穎哲涉有毒品危害防條例等罪
    簽分偵案（偵卷第128頁），檢察官於本案起訴書犯罪事實
    欄內，亦記載被告陳金璋係與胡穎哲共同基於運輸第三級毒
    品及私運管制物品出口之犯意聯絡而為本案犯行等語，可見
    依被告供述毒品來源之事證，已足使偵查犯罪之公務員查得
    其人、其犯行，業已符合毒品危害防制條例第17條第1項規
    定供出毒品來源因而查獲其他共犯之情形，縱使檢察官對胡
    穎哲簽分偵案後，因對胡穎哲發布通緝（參胡穎哲之本院被
    告前案紀錄表，本院卷第51頁），尚未偵結起訴，揆諸前揭
    說明，不可僅因該共犯尚未經起訴，逕認並未查獲而不符上
    開減輕或免除其刑規定。因此，本件被告應依毒品危害防制
    條例第17條第1項規定減輕其刑。
  ㈦毒品危害防制條例第17條第2項減輕其刑部分：
    按犯毒品危害防制條例第4條至第8條之罪於偵查及審判中自
    白者，減輕其刑，同條例第17條第2項定有明文。查被告就
    本案運輸第三級毒品犯行，於偵查、原審及本院審理中均自
    白承認，已如前述，應依毒品危害防制條例第17條第2項規
    定，遞減輕其刑。
四、撤銷改判之理由、科刑及沒收：
  ㈠原審認被告運輸第三級毒品犯行事證明確，予以論罪科刑，
    固非無見，惟被告已供出毒品來源因而查獲其他共犯，業如
    前述，原審未依毒品危害防制條例第17條第1項規定減輕其
    刑，尚有未洽。被告上訴意旨指摘及此，為有理由，應由本
    院將原判決撤銷改判。
  ㈡爰審酌被告不思以正當途徑獲取財物，竟為小利而運輸、走
    私毒品出口，所為有助長毒品跨區交易，影響國家緝毒形象
    ，有害於整體社會秩序，所為應予非難，惟所私運之毒品於
    起運後，尚未運輸出境之前即遭查獲，幸未擴散，且被告係
    依指示交寄夾藏毒品之包裹，在本案並非立於主導地位，復
    衡酌被告犯後始終坦承犯行，暨其素行、於警詢時自陳教育
    程度為高中畢業、家庭經濟狀況勉持（偵卷第13頁）等一切
    情狀，量處如主文第2項所示之刑。
  ㈢沒收部分：
    ⒈毒品部分：
      扣案如附表編號1所示含第三級毒品硝甲西泮成分之橘色
      圓形藥錠5包（毛重90.5公克，淨重86.78公克，驗餘淨重
      86.63公克）為第三級毒品，係違禁物，除鑑析用罄部分
      ，堪認業已滅失外，其餘應依刑法第38條第1項規定宣告
      沒收；另直接包裝上開毒品之包裝袋，因其上殘留之毒品
      均難以析離，且無析離之實益與必要，應視同毒品，亦沒
      收之。
    ⒉工具物部分：
      ⑴扣案如附表編號2所示之音箱（含電線）2個、音箱外箱1
        個、撲克牌1張、分裝透明袋5個，係夾藏、包裹私運出
        口之第三級毒品硝甲西洋，防其裸露、潮濕，俾便於運
        輸、藏匿及掩飾，不問屬於犯罪行為人與否，均應依毒
        品危害防制條例第19條第1項規定宣告沒收。 
      ⑵扣案如附表編號3所示之IPHONE廠牌行動電話1支（含SIM
        卡1張），係由被告持之以FaceTime與共犯胡穎哲聯繫
        ，此據其供明在卷，既係供聯繫運輸第三級毒品出口所
        用之物，應依毒品危害防制條例第19條第1項規定宣告
        沒收。 
      ⑶扣案如附表編號4所示之FedEx便利寄服務單（上、下聯
        ）各1紙，為供被告犯本案運輸第三級毒品所用之物，
        不問屬於犯罪行為人與否，應依毒品危害防制條例第19
        條第1 項規定宣告沒收。
    ⒊販賣毒品所得部分：
      被告自共犯即真實姓名年籍不詳之成年男子處已收取之報
      酬前金2,000元，為被告犯本件運輸第三級毒品罪之犯罪
      所得，雖未扣案，仍應依刑法第38條之1第1項前段、第3 
      項規定宣告沒收，於全部或一部不能沒收或不宜執行沒收
      ，追徵其價額。至被告與胡穎哲原約定於私運第三級毒品
      出口既遂後始交付之10,000元，因被告尚未取得此部分犯
      罪所得，自不予宣告沒收。
    ⒋至另扣案之InFocus廠牌行動電話1支（含SIM卡2張），查
      無與本案被告運輸毒品犯罪有何關聯，爰不予宣告沒收，
      併此敘明。
據上論斷，應依刑事訴訟法第369條第1項前段、第364條、第299
 條第1項前段，懲治走私條例第2條第2項、第1項，毒品危害防
制條例第4條第3項、第17條第1項、第2項、第19條第1項，刑法
第11條、第28條、第55條、第38條第1項、第38條之1第1項前段
、第3項，判決如主文。
本案經檢察官洪榮甫提起公訴，檢察官林黛利到庭執行職務。
中　　華　　民　　國　　109 　年　　4 　　月　　29　　日
                  刑事第七庭  審判長法　官  孫惠琳
                                    法　官  連雅婷
                                    法　官  戴嘉清
以上正本證明與原本無異。
如不服本判決，應於收受送達後20日內向本院提出上訴書狀，其
未敘述上訴之理由者並得於提起上訴後20日內向本院補提理由書
（均須按他造當事人之人數附繕本）「切勿逕送上級法院」。
                                    書記官  高建華
中　　華　　民　　國　　109 　年　　4 　　月　　29　　日
附錄：本案論罪科刑法條全文
毒品危害防制條例第4條
製造、運輸、販賣第一級毒品者，處死刑或無期徒刑；處無期徒
刑者，得併科新臺幣二千萬元以下罰金。
製造、運輸、販賣第二級毒品者，處無期徒刑或七年以上有期徒
刑，得併科新臺幣一千萬元以下罰金。
製造、運輸、販賣第三級毒品者，處七年以上有期徒刑，得併科
新臺幣七百萬元以下罰金。
製造、運輸、販賣第四級毒品者，處五年以上十二年以下有期徒
刑，得併科新臺幣三百萬元以下罰金。
製造、運輸、販賣專供製造或施用毒品之器具者，處一年以上七
年以下有期徒刑，得併科新臺幣一百萬元以下罰金。
前五項之未遂犯罰之。
懲治走私條例第2條
私運管制物品進口、出口者，處七年以下有期徒刑，得併科新臺
幣三百萬元以下罰金。
前項之未遂犯罰之。
第一項之管制物品，由行政院依下列各款規定公告其管制品項及
管制方式：
一、為防止犯罪必要，禁止易供或常供犯罪使用之特定器物進口
    、出口。
二、為維護金融秩序或交易安全必要，禁止偽造、變造之各種貨
    幣及有價證券進口、出口。
三、為維護國民健康必要，禁止、限制特定物品或來自特定地區
    之物品進口。
四、為維護國內農業產業發展必要，禁止、限制來自特定地區或
    一定數額以上之動植物及其產製品進口。
五、為遵守條約協定、履行國際義務必要，禁止、限制一定物品
    之進口、出口。

附表：
編號               扣案物品名稱數量 1 含第三級毒品硝甲西洋成分之橘色圓形藥錠5包（毛重90.5公克，淨重86.78公克，驗餘淨重86.63公克） 2 音箱（含電線）2個、音箱外箱1個、撲克牌1張、分裝透明袋5個 3 IPHONE廠牌行動電話1支（含SIM卡1張） 4 FedEx便利寄服務單（上、下聯）各1紙